臺灣高雄地方法院民事判決　　　　　　　　　　九十二年度簡上字第一○四號
　　上　訴　人　乙○
　　被上訴　人　甲○○
右當事人間請求給付借款事件，上訴人對於中華民國九十二年二月十二日本院高雄簡
易庭九十一年度雄簡字第四一六一號第一審判決提起上訴，本院於九十二年十二月二
十九日言詞辯論終結，判決如左：
    主      文
原判決廢棄。
被上訴人應給付上訴人新台幣參拾萬元，及自民國九十一年十一月二十八日起至清償
日止，按週年利率百分之五計算之利息。
第一、、二審訴訟費用由被上訴人負擔。
    事      實
甲、上訴人方面：
一、聲明：
  (一)原判決廢棄。
  (二)被上訴人應給付上訴人新臺幣（下同）三十萬元，及自支票發票日起至清償日止
    ，按週年利率百分之五計算之利息。
  (三)第一、二審訴訟費用由被上訴人負擔。
二、陳述：
    上訴人與被上訴人原為同居關係，於民國九十年六、七月間，被上訴人僱請上訴
    人之子莊皓成、莊皓琦修建其子之房屋，至九十年底完工，因被上訴人缺錢可付
    工程款，乃於九十一年一月間，先後簽發以高新銀行平等分行為付款人，帳號一
    五九八—三號，發票日各為九十年七月三十日、九十一年十一月二十八日，票面
    金額各為十萬元、三十萬元之支票二紙，向上訴人借款四十萬元，並言明每月利
    息四千五百元。不料，被上訴人僅支付九十一年一、二月份之利息即拒不付款，
    兩人為此迭起爭執而分居。於九十一年五月二日，被上訴人前往上訴人位於高雄
    市○○區○○街三十九號之工作地點要求再同居，二人復因借款事起爭執，被上
    訴人竟恐嚇上訴人稱：「如不與同居，要打斷其手腳」等語，為此驚動大廈管理
    委員會主任委員陳進來，經陳進來瞭解事件始末後，乃於同日晚間帶同上訴人前
    往高雄市三民區鼎金派出所與被上訴人進行協調，上訴人之子莊皓成、莊皓琦亦
    曾到場瞭解，協調過程中，被上訴人曾向上訴人之子莊皓成、莊皓琦表示：「我
    向你母親借的錢，支票到期一定會兌付的。」等語，是莊皓琦、莊皓成、陳進來
    均可證明前開支票確係被上訴人向上訴人借款時所簽發。為此爰依消費借貸及票
    據之法律關係，請求被上訴人應給付上訴人三十萬元，及自支票發票日起至清償
    日止，按週年利率百分之五計算之利息。
三、證據：援用原審之立證方法，並聲請傳訊證人莊皓成、莊皓琦、陳進來。
乙、被上訴人方面：
一、聲明：
  (一)請求駁回上訴。
  (二)上訴費用由上訴人負擔。
二、陳述：
    上訴人於兩造同居期間曾自任會首召集互助會，會員得標後，上訴人乃要求被上
    訴人簽發以高新銀行平等分行為付款人，帳號一五九八—三號，發票日九十一年
    十一月二十八日，票面金額三十萬元之支票一紙（下稱系爭支票），供其向他人
    借款以支付得標會員會款，被上訴人並未向上訴人借款，上訴人聲請傳訊之證人
    莊皓成、莊皓琦乃上訴人之子，渠等之證詞自不足採信。
    理    　由
甲、程序方面：
    按當事人於第二審為訴之變更或追加，非經他造同意，不得為之，但請求之基礎
    事實同一者，不在此限，此為民事訴訟法第四百四十六條第一項、第二百五十五
    條第一項第二款所明定。上訴人於原審主張被上訴人簽發系爭支票向其借款三十
    萬元，而依消費借貸之法律關係，請求被上訴人給付借款三十萬元，及自支票發
    票日起至清償日止，按週年利率百分之五計算之利息，於本院則另追加依票據之
    法律關係請求，核其所主張之基礎事實仍為同一，揆諸上開規定，其於本院所為
    訴之追加，於法並無不合，應予准許。
乙、實體方面：
一、上訴人起訴主張：上訴人與被上訴人原為同居關係，於九十年六、七月間，被上
    訴人僱請上訴人之子莊皓成、莊皓琦修建其子之房屋，因被上訴人缺錢可付工程
    款，乃於九十一年一月間，先後簽發以高新銀行平等分行為付款人，帳號一五九
    八—三號，發票日各為九十年七月三十日、九十一年十一月二十八日，票面金額
    各為十萬元、三十萬元之支票二紙，向上訴人借款四十萬元，迄今均未清償，爰
    依消費借貸及票據之法律關係，請求被上訴人應給付上訴人三十萬元，及自支票
    發票日起至清償日止，按週年利率百分之五計算之利息等語。被上訴人則以：上
    訴人於兩造同居期間曾自任會首召集互助會，會員得標後，上訴人乃要求被上訴
    人簽發系爭支票供其向他人借款以支付得標會員會款，被上訴人並未向上訴人借
    款等語資為抗辯。
二、上訴人主張系爭支票為被上訴人所簽發交付之事實，業據其提出系爭支票及退票
    理由單影本各一紙為證，且為被上訴人所不爭執，上訴人此部分之主張，自堪信
    為真實。又上訴人主張系爭支票係因被上訴人向其借款而交付之事實，則為被上
    訴人所否認，並以前揭情詞置辯。經查：
  (一)經本院隔離訊問證人陳進來、莊皓琦、莊皓成等三人，證人陳進來證稱：「（在
    派出所協調中被上訴人有無承認欠上訴人的錢？）當時在派出所的時候，乙○有
    問甲○○說欠我的錢要怎麼處理，甲○○則向乙○說欠妳的錢我都會還你。當時
    五月二日乙○在派出所作筆錄是因為家暴法申請保護令，當時聲音都很大聲。警
    察先生認為欠款與家暴案件無關，沒有去處理。她有向甲○○說借的錢何時還給
    我。」、「（有無說金額多少？）依照乙○說有好幾百萬元。她表示替甲○○湊
    錢讓他蓋房子工程的事情。我問乙○當時為何有這麼多錢，她表示她是用會錢來
    週轉的，而且她還叫她的兩個兒子，一個作土木另一個作鋁門窗工作，來替甲○
    ○做房子的工程。所以我瞭解後我就向甲○○說人家的婦人生活不易，欠人家的
    錢還是要還給人家，甲○○他也是善意的回答說，我欠你的錢我會還給你。」、
    「（有無說借的三十萬元票款要還？）有的。甲○○說支票到期的要讓她領。」
    、「（當天在派出所協調的時候，甲○○有無說乙○也有向他借票？）我聽到的
    是甲○○承認說這兩張支票要讓乙○去領到，但金額多少我不知道。我是到七月
    間才知道一張是十萬元的部分。另一張是三十萬元，不是在七月間給我看的，而
    是經過十萬元承兌後，她表示三十萬元的票據在朋友那裡才拿回來，大約在十月
    的時候才拿給我看。我跟她說這張三十萬元的支票是在十一月三十日要無效了。
    當時甲○○先生表示很誠意說要解決。」等語，證人莊皓琦亦證述：「（工程款
    有無拿給你？）是甲○○拿給我的。」、「（是否知道這些工程款的來源？）之
    前我不清楚，而是在事後五月二日我到派出所協調的時候才知道這筆錢是我母親
    借給甲○○，然後甲○○開票給我母親，到底幾筆不清楚。我問甲○○為何欠我
    母親的錢。甲○○說票期還沒有到。」、「我母親表示替甲○○籌湊支付給我們
    的工程款要討回來，而甲○○說『票期還沒有到，等到期就會還給妳』，我問為
    何甲○○會欠我母親的錢，我母親表示甲○○工程做一半沒有錢，我母親就替他
    籌湊這些錢。我們才知道這件事情。當時我不知道有幾筆。」等詞，另證人莊皓
    成亦證稱：「（何人叫你去做被上訴人的工程？）是甲○○叫我去做的。我們曾
    經叫他來做我們的工作，而且他認識我母親。以前甲○○是作板模工作。所以甲
    ○○叫我們去做他的工程。」、「（工程款何人給你的？）是甲○○拿現金給我
    的，之前我不知道錢的來源。我是在五月二日在鼎山派出所協調的時候才知道這
    些工程款是甲○○做作房子工程錢不夠，就開票向我母親那裡借錢。當時我母親
    向甲○○要票款，甲○○表示票期到期再說。」等語（見本院九十二年十二月二
    十九日言詞辯論筆錄），核其就有關兩造於九十年五月二日在鼎山派出所協調過
    程之陳述大致相符，被上訴人亦不否認於九十年五月二日確有與上訴人前往鼎山
    派出所協調一節，證人陳進來、莊皓成、莊皓琦之證詞，自堪予採信。因之，依
    證人陳進來、莊皓成、莊皓琦所述，兩造於九十年五月二日前往鼎山派出所協調
    時，上訴人即曾當場質問被上訴人有關系爭票款之事，被上訴人非但未曾表示系
    爭支票乃其出借予上訴人，反而表示待票期屆至即會讓上訴人兌領系爭支票，衡
    情，倘被上訴人並非以系爭支票向上訴人借款，而係上訴人向其借用系爭支票，
    則於兩造協調過程中，上訴人既已談及有關系爭支票票款如何清償之問題，被上
    訴人自當會立即表明系爭支票乃上訴人向其商借，其並未以之向上訴人借款，豈
    有未為此等表示，反而承諾將於票期屆至時讓上訴人兌領系爭支票，由此可見系
    爭支票確係被上訴人持以向上訴人借款所用。
  (二)再者，依被上訴人所述，上訴人係為支付得標會員會款，始向其商借系爭支票持
    向他人借款，然以上訴人係擔任互助會之會首，在正常情形下，上訴人僅需向其
    他會員收取會款，即有足夠之款項得以支付得標會員，上訴人實無向被上訴人借
    票以向他人借款支付會款之必要，是被上訴人前開所辯，顯與常情有悖，而不足
    採信。
  (三)綜上，上訴人主張被上訴人確有以系爭支票向其借款三十萬元之事實，應堪信為
    真實。
三、按發票人應照支票文義擔保支票之支付；又執票人向支票債務人行使追索權時，
    得請求自為付款提示日起之利息，如無約定利率者，依年利六釐計算，票據法第
    一百二十六條、第一百三十三條分別定有明文。從而，被上訴人既確有以系爭支
    票向上訴人借款三十萬元，則上訴人本於票據之法律關係，請求被上訴人給付系
    爭票款三十萬元，及自九十一年十一月二十八日（即系爭支票提示日）起至清償
    日止，按週年利率百分之五計算之利息，洵屬有據，應予准許。原審為上訴人敗
    訴之判決，尚有未洽，上訴意旨指摘原判決不當，求予廢棄改判，為有理由，應
    予廢棄，並改判如主文第二項所示。
四、據上論結，本件上訴為有理由，依民事訴訟法第四百三十六條之一第三項、第四
    百五十條、第七十八條，判決如主文。
中　　　華　　　民　　　國　　九十三　　年　　　一　　　月　　 十二 　　日
　　　　　　　　　　　　　　　　　　臺灣高雄地方法院民事第二庭
~B審判長法官　楊富強
~B法　　　官　楊國祥
~B法　　　官　曾淑娟
正本係照原本作成。
本判決不得上訴。
中　　　華　　　民　　　國　　九十三　　年　　　一　　　月　　 十二　　 日
~B法院書記官　林宜正
